【裁判字號】    97,上易,1187
【裁判日期】    970730
【裁判案由】    竊盜
【裁判全文】
臺灣高等法院刑事判決                97年度上易字第1187號
上  訴  人  臺灣桃園地方法院檢察署檢察官
被      告  甲○○
            丙○○
上列上訴人因被告等竊盜案件，不服臺灣桃園地方法院96年度易
字第264號，中華民國97年2月29日第一審判決（起訴案號：臺灣
桃園地方法院檢察署96年度偵字第839號），提起上訴，本院判
決如下：
    主  文
上訴駁回。
    事  實
一、甲○○、丙○○共同基於意圖為自己不法所有之犯意聯絡，
    於民國（下同）95年12月20日上午5時至6時30分為警查獲時
    止之某時，分別騎乘車號F7F-330號及BB2-008號重型機車，
    攜帶非屬甲○○、丙○○所有客觀上可為兇器鐵剪1支、白
    色手套2只（起訴書誤載為2副）、紅色膠帶1捆等物，前往
    桃園縣新屋鄉臺66線快速道路9.1公里處，並均先將機車停
    放在附近之土地公廟前，再由甲○○在祥進機電工程有限公
    司（下稱祥進公司）設於該處之地下涵洞水電工程排風口貨
    櫃屋外把風，丙○○則踰越前已遭破壞而屬安全設備之窗戶
    爬入貨櫃屋進入涵洞內，以鐵剪剪斷祥進公司所有之電纜線
    ，得手電纜線3捆共21公尺，並放在貨櫃屋旁之草地上，嗣
    丙○○由貨櫃屋平臺往下跳往草地之際，甲○○、丙○○為
    巡邏警員察覺有異而當場查獲，並在草地上扣得非甲○○、
    丙○○所有之鐵剪1支、白色手套2只（起訴書誤載為2副）
    、紅色膠帶1捆及起出電纜線3捆。
二、案經桃園縣政府警察局楊梅分局報請臺灣桃園地方法院檢察
    署檢察官偵查起訴。
    理  由
壹、程序部分：
一、按刑事審判上之共同被告，係為訴訟經濟等原因，由檢察官
    或自訴人合併或追加起訴，或由法院合併審判所形成，其間
    各別被告及犯罪事實仍獨立存在。故共同被告對於其他共同
    被告之案件而言，為被告以外之第三人，本質上屬於證人，
    為確保被告對證人之詰問權，證人於審判中，應依法定程序
    ，到場具結陳述，並接受被告之詰問，其陳述始得作為認定
    被告犯罪事實之判斷依據（參照最高法院93年台上字第5726
    號判決），故被告甲○○、丙○○雖同為本案被告，就被告
    甲○○而言，被告丙○○之陳述；就被告丙○○而言，被告
    甲○○之陳述，無異均屬「被告以外之人」之陳述；而甲○○、丙○○分別於警詢、偵查之證述（偵查中證述業經具結
    ）及證人乙○○於警詢之證述，均屬被告以外之人在審判外
    之陳述，惟按當事人、代理人或辯護人於法院調查證據時，
    知有第159條第1項不得為證據之情形，而未於言詞辯論終結
    前聲明異議者，視為有前項之同意，刑事訴訟法第159條之5
    第2項定有明文，證人乙○○於警詢之證詞證據能力，未經
    公訴人、被告2人於本院言詞辯論終結前聲明異議；證人甲○○分別於警詢、偵查中所為之證詞證據能力，未經公訴人
    及被告丙○○於本院言詞辯論終結前聲明異議；證人丙○○
    分別於警詢、偵查中所為之證詞證據能力，未經公訴人及被
    告甲○○於本院言詞辯論終結前聲明異議，並經本院審酌上
    開證詞認為適當，自均得採為證據。另本案所引用之卷內書
    證，經核並無公務員違法取得情形，且公訴人、被告2人亦
    未於本院言詞辯論終結前聲明異議，亦均得採為本案證據。
二、被告丙○○在原審辯稱其在查獲後，有遭到桃園縣政府警察
    局楊梅分局新屋分駐所不詳之「便衣警員」毆打，故其於警
    詢、偵查中坦承犯罪之自白並不實在，係遭刑求所致云云。
    經查，被告丙○○於95年12月20日遭查獲後，迭自楊梅分局
    新屋分駐所警詢時、楊梅分局偵查隊警詢時及臺灣桃園地方
    法院檢察官訊問時，均坦承與被告甲○○前往案發地點欲行
    竊等情，而證人即查獲被告之新屋分駐所警員鄭碩彥於原法
    院審理中證稱：「丙○○供述竊盜犯罪，並無警察強迫認罪
    ，亦無刑求逼供或警察打丙○○的情形，製作完丙○○筆錄
    後，也有將筆錄給丙○○閱覽」等語（見原審卷第77-79頁
    ）、證人即移送被告2人及製作被告丙○○警詢筆錄之楊梅
    分局警員林煌祥於原法院審理中亦證稱：「我有補充訊問被
    告丙○○，因為我們認為被告家住嘉義，怎會來桃園，且如
    何認識甲○○等部分有疑問，所以補充訊問丙○○，筆錄記
    載後有交丙○○看過，丙○○看完沒有表示意見，且丙○○
    精神狀況正常，對於詢問的問題都能理解，沒有遲疑不決，
    詢問過程中也無對丙○○刑求的情形，而丙○○也沒有提到
    被其他警員踢、打的事情」等語（見原審卷第71-73頁），
    自證人上開證述，均無被告所辯有遭刑求之事，且被告於警
    詢、偵查均坦承當天要前往案發地點竊盜之事，遲至原法院
    審理中始提出刑求抗辯，於偵查中檢察官訊問時均未提及此
    事，亦未於事後提出任何驗傷診斷證明，則是否確有刑求之
    事，顯有所疑。再者，被告丙○○原於原法院96年3月15日
    準備程序中稱：「被抓時警察打我，警察要我戴全罩式安全
    帽，打我身體，我手有手銬弄傷的痕跡」等語（見原審卷第
    13 頁），於96年4月19日準備程序中又稱：「警察用話及動
    作嚇我，抓到警局後製作筆錄前有便衣警察踢我、打我，但
    我沒有傷」等語（見原審卷第19頁），於原法院97年2月15
    日作證時又證稱：「我在新屋分駐所被打，警察用報紙折成
    棍子打我的頭，我不承認，警察就找便衣過來，帶我到警局
    後面廁所，幫我戴全罩式安全帽，把我手反銬，拉我的手並
    打我，還有1個警察打我下體，我受不了才承認的，我皮膚
    在手銬拉扯時有破皮，肋骨也有凹進去」等語（見原審卷第
    107頁），被告丙○○對於在查獲時或在新屋分駐所內被打
    、遭毆打的身體部位、是否成傷等情，均前後所述不一，又
    被告甲○○、丙○○既同時為警查獲，如被告甲○○、丙○○均否認犯罪，何以僅有被告丙○○遭毆打？亦與常情不合
    ，綜上足認被告丙○○所辯刑求之事，係臨訟卸責之詞，難
    以採信，故被告丙○○於警詢、偵查中坦承竊盜犯行之自白
    ，應認係出自於被告丙○○之自由意志之陳述，與本案事實
    相符部分（詳後述）自得作為本案證據。
貳、有罪部分：
一、訊據被告丙○○坦承有於95年12月20日在案發地點竊取祥進
    公司位在臺66線9.1公里地下涵洞排風口之電纜線得手之事
    實，被告甲○○則否認上開犯行，辯稱：伊不認識丙○○，
    伊奶奶葬在案發地點附近，伊常常過去，當天剛好經過那邊
    聽到很大聲響，伊將機車停住，走過去查看，看到地上有東
    西，丙○○又跳出來，警察就來了云云。經查：
  (一)桃園縣政府警察局楊梅分局新屋分駐所警員於95年12月20日
    上午6時30分許，在新屋鄉臺66線9.1公里處附近欲執行埋伏
    勤務，抵達現場後，即發覺被告甲○○、丙○○形跡可疑而
    當場查獲，並在該處祥進公司為地下涵洞排風口電纜線設置
    之鐵皮貨櫃屋旁草地上發覺已剪下復以紅色膠帶綑綁好之電
    纜線3捆（共長21公尺）、散落在草地上之白色手套2只、紅
    色膠帶1捆、鐵剪1支等情，業據被告甲○○、丙○○坦承不
    諱，並經證人鄭碩彥、乙○○於本院審理中證述明確，復有
    贓物認領保管單、代保管單各1紙、現場照片10張在卷可參
    （見偵查卷第29、30、42至46頁）。
  (二)被告丙○○雖於原法院審理中否認有竊取電纜線之事，惟被
    告丙○○於警詢及偵查中除否認有攜帶工具前往及否認遺留
    在現場之電纜線3捆為甲○○、丙○○所竊得的等情外，均
    坦承有與甲○○相約，各騎乘車號F7F-330號及BB2-008號重
    型機車前往案發現場，由甲○○在外把風，由丙○○進入祥
    進公司鐵皮屋內察看有無人在，再伺機竊取電纜線等情明確
    （見偵查卷第9、10、13-15、49-51頁），而證人即祥進公
    司工程師乙○○於原法院審理中證稱：「該處的電纜線是我
    們承包臺電公司地下涵洞水電工程的電纜線，尚在施工還未
    驗收，95年12月20日我有巡視案發現場，凌晨1點、3點、5
    點均有巡視，巡視完就回去了，凌晨5點巡視完沒有發現電
    纜線有被偷的情形，鐵皮屋的窗戶很早就被破壞掉，當天沒
    有發現新的破壞痕跡，我巡視完後也沒有發現現場的鐵剪、
    白色手套、紅色膠帶或是散落在地的電纜線，現場的鐵剪非
    祥進公司所有，但可以剪斷現場遭剪下的中型電纜線」等語
    （見原審卷第111-117頁），被告甲○○、丙○○既係在當
    天上午6時30分許為警當場查獲，距離證人乙○○當天上午5
    時巡邏離開，僅有1小時半之時間，鐵皮屋旁草地上又散落
    已剪下而綑綁好之電纜線、可剪斷電纜線之鐵剪、手套、紅
    色膠帶等工具，上開工具顯難認係他人帶至該處而遺留現場
    之物，且被告丙○○於偵查中證稱：「我跟甲○○都缺錢，
    2人一起決議要去偷電纜線，因為之前聽說臺66線9.1公里處
    的電纜線常被偷」等語（見偵查卷第49頁），被告甲○○、
    丙○○既係有計畫的前往該處竊取電纜線，豈可能未攜帶工
    具而空手前往？被告丙○○辯稱未攜帶工具前往云云，顯難
    以採信。又祥進公司為阻絕竊賊偷竊電纜線而架設鐵皮屋、
    鐵架保護，如為竊取該處之電纜線必先攀爬窗戶進入鐵皮屋
    後，破壞涵洞上方的鐵架，再往下剪取電纜線始能取得，他
    人豈可能耗費如此大的力氣剪取電纜線並分捆放置後，疏未
    帶走而遺留現場？被告丙○○所辯現場的電纜線是他人留下
    的云云，顯非與常情相合，自難為本院所採信。綜上足認現
    場遺留的工具均係被告甲○○、丙○○所攜帶至案發現場，
    而現場發現之電纜線亦係被告甲○○、丙○○竊得後綑綁放
    置在旁等情至明。
  (三)至於被告甲○○辯稱：與丙○○並不認識，當天只是去奶奶
    的墳墓經過該處聽到聲響而下車察看云云。經查，同案被告
    丙○○雖於原法院審理中作證時證稱不認識甲○○，且當天
    亦無竊取電線，只是好奇過去看等情（見原審卷第98-110頁
    ），惟丙○○於警詢、偵查中已證述係因缺錢而與甲○○相
    約前往該處竊取電纜線等情，已如前所述，而丙○○與甲○○素無怨仇，實無誣陷甲○○之理，足徵證人丙○○於原法
    院審理中之證述並非實在，且當天被告甲○○、丙○○分別
    騎乘車號F7F-330號及BB2-008號重型機車在距離案發現場約
    150公尺處之土地公廟停放，業經查獲被告甲○○、丙○○
    之警員鄭碩彥證述明確（見原審卷第77、78頁），並有現場
    照片1張可資佐證（見偵查卷第45頁），案發現場附近為空
    曠區域，被告甲○○、丙○○之機車卻不約而同停放在距離
    案發現場150公尺左右之土地公廟前，且被告2人為警查獲時
    係上午6時30分許，如被告甲○○、丙○○未相約前往該處
    ，豈會均於清晨前往該處，並將機車停放在一起？又被告甲○○、丙○○為警查獲時，在被告丙○○之身上查獲000000
    0000號行動電話1支與被告甲○○所使用之0000000000行動
    電話於95年12月14日至95年12月20日凌晨5時許之期間，均
    有密切之通話紀錄，有0000000000號行動電話通聯記錄及楊
    梅分局新屋分駐所製作之0000000000電話撥出及已接電話時
    間表在卷可參（見偵查卷第25、26、31頁），顯見被告甲○○、丙○○並非不相識。雖被告丙○○否認使用上開電話，
    但該行動電話既在其身上查獲，應係其在使用，所辯並非可
    採。再者，被告甲○○辯稱當天要去奶奶的墳墓，僅是聽到
    聲響下車察看云云，惟該處附近的墓地在土地公廟前方約1
    百公尺，但貨櫃屋旁並無墓地等情，證人鄭碩彥於原法院審
    理中已證述明確，並繪製現場地理圖附卷（見原審卷第77、
    78、86頁），而被告甲○○被查獲時又未查到祭品或祭拜所
    用之物品，且被告甲○○停車之地點既已在墓地附近，何以
    停車後再往回走150公尺左右至案發現場察看？足見被告甲○○當天至案發現場並非為前往奶奶墓地而途經該處，被告
    甲○○辯稱並不認識被告丙○○，亦未相約前往竊盜云云，
    均為脫免罪責之詞，難以採信。
  (四)再查，祥進公司放置於案發現場地下電纜之涵洞出口之貨櫃
    屋設有門及窗戶，而窗戶前已遭破壞等情，已據證人乙○○
    證述在卷，並有貨櫃屋照片在卷可稽，則依祥進公司設置貨
    櫃屋之目的既在阻絕他人侵入貨櫃屋內之地下電纜涵洞竊取
    電纜線，則貨櫃屋所配置之門及窗戶客觀上即具有防盜之功
    能，被告丙○○由原已遭破壞而屬安全設備之窗戶攀爬踰越
    而侵入貨櫃屋內竊盜，自另行成立刑法第321條第1項第2款
    之踰越安全設備加重條件。
  (五)綜上所述，被告甲○○、丙○○攜帶兇器踰越安全設備竊盜
    之犯行明確，應依法論科。
二、核被告甲○○、丙○○所為，均係犯刑法第321條第1項第2
    款、第3款攜帶兇器踰越安全設備竊盜罪。起訴書論罪法條
    雖未引用第321條第1項第2款，固有未合，惟此僅係竊盜犯
    罪之加重條件，尚無變更起訴法條之必要。被告2人就上開
    犯行，有犯意聯絡與行為分擔，應論以共同正犯。
三、原審以被告等此部分犯罪事證明確，適用刑法第28條、第32
    1條第1項第2款、第3款、第41條第1項前段，中華民國96年
    罪犯減刑條例第2條第1項第3款、第7條、第9條，並審酌被
    告2人正值青壯年，僅因缺錢花用而竊盜之動機、目的可議
    ，竊盜行為惡劣，造成被害人之損失非輕，而被告甲○○雖
    前有竊盜犯罪經法院判處有期徒刑4月併宣告緩刑3年期滿，
    被告丙○○並無經法院論罪科刑之紀錄，有被告2人本院被
    告前案紀錄表可參，其素行情形尚可，惟被告等於犯罪後於
    法院審理時均否認犯罪，飾詞狡辯，顯見犯後態度不佳等一
    切情狀，而分別量處有期徒刑1年。又被告等係於96年4月24
    日以前犯本案，所受宣告之刑未逾有期徒刑1年6月，合於減
    刑條件，依中華民國96年罪犯減刑條例第2條第1項第3款減
    其宣告刑2分之1，再依該條例第9條諭知易科罰金之折算標
    準。至於扣案之鐵剪1支、白色手套2只（起訴書誤載為2副
    ）、紅色膠帶1捆等物，被告甲○○、丙○○均否認為渠等
    所有之物，亦查無證據可認確屬被告甲○○、丙○○所有之
    物，自不依刑法第38條第1項第2款諭知沒收。經核其認事用
    法並無違誤，量刑亦屬妥適。檢察官上訴以此部分原審判決
    量刑過輕為由，指摘原判決不當，惟查：量刑之輕重，乃實
    體法上賦予法院得為自由裁量之事項，倘已斟酌刑法第57條
    各款所列情狀，而未逾越法定刑度，或濫用其權限，即不能
    任意指為違法。原審判決已審酌被告之等犯罪行為、犯後態
    度、動機、目的、手段、素行及其生活狀況與智識程度及被
    害人所受損害等一切情狀，而為量刑，已如前述，尚難謂屬
    從輕，檢察官就此部分之指摘，為無理由，應予駁回。
參、無罪部分：
一、公訴意旨略以：被告丙○○、甲○○共同基於意圖為自己不
    法所有之犯意聯絡，於95年12月18日凌晨1時許，分別騎乘
    車號F7F-330號及BB2-008號重型機車，前往桃園縣新屋鄉臺
    66線快速道路9.1公里處，由被告甲○○在祥進公司設於該
    處之地下涵洞水電工程排風口貨櫃屋外把風，被告丙○○則
    攜帶客觀上可為兇器之鐵剪爬入貨櫃屋進入涵洞內，剪斷祥
    進公司所有之電纜線，竊取1.8公尺之電纜線，得手後交由
    在外把風之被告甲○○以機車載離現場，因認被告甲○○、
    丙○○涉犯刑法第321條第1項第3款攜帶兇器竊盜罪嫌。
二、按犯罪事實應依證據認定之，無證據不得認定其犯罪事實；
    不能證明被告犯罪者，應諭知無罪之判決；又被告或共犯之
    自白，不得作為有罪判決之唯一證據，仍應調查其他必要之
    證據，以察其是否與事實相符，刑事訴訟法第154條第2項、
    第301條第1項、第156條第2項分別定有明文。再按事實之認
    定，應憑證據，如未能發現相當證據，或證據不足以證明，
    自不能以推測或擬制之方法，以為裁判基礎；在訴訟上用以
    證明事實之證據，須於通常一般之人均不致於有所懷疑，而
    得確信其為真實之程度者，始得據以為有罪之認定，倘其證
    明尚未達到此一程度，而有合理之懷疑性存在，致使無從為
    有罪之確信時，即應為無罪之判決（參照最高法院40年台上
    字第86號、76年台上字第4986號判例）。
三、公訴人認被告甲○○、丙○○涉犯上開犯罪事實，無非係以
    被告丙○○於95年12月20日於警詢及偵查中之證述為其主要
    證據。訊據被告甲○○自警詢、偵查、原審及本院均堅詞否
    認涉有上開犯行，被告丙○○於原審及本院亦堅詞否認有在
    95年12月18日凌晨前往桃園縣新屋鄉臺66線9.1公里處竊取
    祥進公司的電線等情。
四、經查：證人即祥進公司工程師乙○○於警詢中證稱：「95年
    12月20日是警方通知我祥進公司在該處的地下涵洞排風口貨
    櫃屋查獲被告甲○○、丙○○涉嫌竊取電線，祥進公司從臺
    66線道8.1公里到9.1公里地下涵洞排風口為止，總共遭竊電
    纜銅線約6000公尺長」等語（見偵查卷第24頁），於原審審
    理中證稱：「該處從94年6月18日發現開始，共被偷5次，又
    證稱：（問：你們95年12月18日有無發現失竊？）我不清楚
    ，因為要下去涵洞查看。（問：18日你們有下去查看嗎？）
    沒有」等語（見原審卷第113頁），顯見證人乙○○於被告
    甲○○、丙○○於95年12月20日為警查獲後，才受警方通知
    前往楊梅分局製作筆錄，並不知悉祥進公司在臺66線9.1公
    里地下涵洞排風口處的電線於95年12月18日有無遭竊之事甚
    明。再查，證人即95年12月20日查獲被告等人之警員鄭碩彥
    及為被告丙○○製作筆錄之警員林煌祥於原審中證述內容均
    係關於95年12月20日被告甲○○、丙○○查獲過程或移送、
    製作筆錄情形（見原審卷第70-85頁），並未提及關於被告
    甲○○、丙○○有無在95年12月18日在上開處所竊取電線之
    事，故此部分除被告丙○○於警詢、偵查之證述外，此外並
    無其他積極證據可認被告甲○○、丙○○確有於95年12月18
    日凌晨至上處竊取祥進公司電線之事實，自不得僅以被告丙○○之單一自白作為共犯甲○○及被告丙○○自己犯罪之唯
    一證據，從而此部分公訴所據之事證自有未足，原審為被告
    無罪之諭知，核無不合。
五、檢察官上訴意旨略以：被告2人性情狡猾，於原審始提出遭
    警刑求之抗辯，事後亦未能提出驗傷診斷證明，且被告丙○○所稱遭刑求受傷之指述前後不一，2人又同時遭查獲，何
    以僅被告丙○○1人遭毆打？顯與常情不符，況被告等均為
    竊盜犯罪集團之成員，犯後均無悔亦，原審就此部分認被告
    等為無罪，顯有違誤之處云云。惟查：刑事訴訟法第161條
    第1項規定：檢察官就被告犯罪事實，應負舉證責任，並指
    出證明之方法。因此，檢察官對於起訴之犯罪事實，應負提
    出證據及說服之實質舉證責任。倘其所提出之證據，不足為
    被告有罪之積極證明，或其指出證明之方法，無從說服法院
    以形成被告有罪之心證，基於無罪推定之原則，自應為被告
    無罪判決之諭知（參照最高法院92年台上字第128號判例）
    。本件此部分業經原審逐一剖析，參互審酌，已如前述，然
    仍無證據證明被告等確有為此部分之竊盜犯行，檢察官提起
    上訴，仍執前開情詞而為爭執且未能提出適合於證明犯罪事
    實之積極證據，並說明其證據方法與待證事實之關係，而對
    於原審取捨證據及判斷其證明力職權之適法行使，仍持己見
    為不同之評價，亦難認有理由，應予駁回。
據上論斷，應依刑事訴訟法第368條，判決如主文。
本案經檢察官郭啟東到庭執行職務。
中    華    民    國    97    年    7     月    30    日
                  刑事第8 庭審判長法  官  鄭文肅
                                  法  官  蔡光治
                                  法  官  張明松
以上正本證明與原本無異。
不得上訴。
                                  書記官  柯月英
中    華    民    國    97    年    7     月    31    日
附錄：本案論罪科刑法條全文
中華民國刑法第321 條
犯竊盜罪而有左列情形之一者，處6月以上、5年以下有期徒刑：
一、於夜間侵入住宅或有人居住之建築物、船艦或隱匿其內而犯
    之者。
二、毀越門扇、牆垣或其他安全設備而犯之者。
三、攜帶兇器而犯之者。
四、結夥三人以上而犯之者。
五、乘火災、水災或其他災害之際而犯之者。
六、在車站或埠頭而犯之者。
前項之未遂犯罰之。


司法院資訊處製作；財團法人民間司法改革基金會備份。
